【裁判字號】    98,上訴,1944
【裁判日期】    990225
【裁判案由】    違反槍砲彈藥刀械管制條例
【裁判全文】
臺灣高等法院臺中分院刑事判決        98年度上訴字第1944號
上  訴  人  臺灣臺中地方法院檢察署檢察官
被      告  乙○○
指定辯護人  本院公設辯護人丙○○
上列上訴人因被告違反槍砲彈藥刀械管制條例案件，不服臺灣臺
中地方法院98年度訴字第1717號中華民國98年7月30日第一審判
決（起訴案號：臺灣臺中地方法院檢察署98年度偵字第7946號；
併辦案號：臺灣臺中地方法院檢察署98年度偵字第8636號），提
起上訴，本院判決如下：
    主  文
原判決撤銷。
乙○○未經許可，持有可發射子彈具有殺傷力之改造手槍，處有
期徒刑年貳月，併科罰金新臺幣萬元，罰金如易服勞役，以
新臺幣壹仟元折算壹日。扣案之改造手槍壹枝（含彈匣壹個，槍
枝管制編號0000000000號）沒收。
    犯罪事實
一、乙○○明知未經主管機關許可，不得持有可發射子彈具有殺
    傷力之槍枝，竟於民國96年2月間（農曆年後），經由網路
    與賣方聯絡後，在臺中市第一廣場前，以新臺幣（下同）2
    萬5千元之代價，向不詳年籍、姓名之成年人購買仿BERETTA
    廠84型半自動手槍製造，換裝土造金屬槍管而成之具有殺傷
    力之改造手槍2枝（各含彈匣1個，槍枝管制編號：00000000
    00號、0000000000號）、具有殺傷力之非制式子彈16顆，即
    未經許可，無故持有之。嗣其於96年9月4日凌晨，因案外人
    韓進興與案外人姜志豪、陳顗民等人發生口角爭執而向其求
    援，其乃持上開改造手槍1枝（含彈匣1個，槍枝管制編號：
    0000000000號）、非制式子彈1顆，至臺中市○區○○路與
    國光路口之「北基加油站」支援韓進興，由韓進興持槍朝天
    空射擊1槍，旋於同日為警查獲，並經警於同日下午3時30分
    許，通知乙○○主動投案，並帶同警員前往臺中市○○○路
    與公館路口之變電箱內，起出上開改造手槍1枝（含彈匣1個
    ，槍枝管制編號：0000000000號）（乙○○此部分犯共同未
    經許可，持有可發射子彈具有殺傷力之改造手槍罪，業經臺
    灣臺中地方法院於97年1月11日以96年度訴字第4026號刑事
    判決，判處有期徒刑2年，併科罰金新臺幣3萬元，罰金如易
    服勞役，以新臺幣1千元折算1日。緩刑5年，緩刑期間付保
    護管束，並向公庫支付新臺幣10萬元確定，下稱前案）。詎
    乙○○於前案宣示判決後，猶不知警惕，仍繼續未經許可，
    無故持有上開仿BERETTA廠84型半自動手槍製造，換裝土造
    金屬槍管而成，擊發功能正常，可供擊發適用子彈使用，具
    有殺傷力之改造手槍1枝（含彈匣1個，槍枝管制編號000000
    0000號）、具有殺傷力之非制式子彈15顆，並於98年2月間
    ，將之攜往其臺中市○區○○街99號2樓之5租屋處，並藏放
    在床頭櫃內。嗣於98年3月4日上午9時45分許，經警循線在
    上開租屋處查獲前開具有殺傷力之改造手槍1枝（含彈匣1個
    ，槍枝管制編號：0000000000號）、具有殺傷力之非制式子
    彈15顆（均經鑑定試射擊發，已不具有殺傷力）。
二、案經臺中市警察局第一分局報告臺灣臺中地方法院檢察署檢
    察官偵查起訴。
    理  由
壹、證據能力方面
    按被告以外之人於審判外之陳述，雖不符合刑事訴訟法第15
    9條之1至第159條之4之規定，但經當事人於審判程序同意作
    為證據，法院審酌該言詞陳述或書面陳述作成時之情況，認
    為適當者，亦得為證據。當事人、代理人或辯護人於法院調
    查證據時，知有第159條第1項不得為證據之情形，而未於言
    詞辯論終結前聲明異議者，視為有前項之同意，刑事訴訟法
    第159條之5定有明文。查本判決下列所引用之供述證據及非
    供述證據，性質上雖屬傳聞證據，惟檢察官、被告及指定辯
    護人於本院言詞辯論終結前，就本院下列所引用之證據均表
    示無意見或未聲明異議，本院審酌各該證據資料並無顯不可
    信或違法不當之瑕疵，復為證明本件犯罪事實存否所必要，
    以之作為證據應屬適當，該等證據自均具有證據能力，合先
    敘明。
貳、實體方面：
一、訊據被告乙○○對於上開犯罪事實坦承不諱，核與證人張瑞
    振、薛靜怡、TITIN NURMALA SARI於警詢時證述之情節相符
    ，並有查獲照片7張附於警卷可稽，復有扣案之上開改造手
    槍1支（含彈匣1個）、子彈15顆（均經鑑定試射擊發）可資
    佐證。且上開槍彈經送內政部警政署刑事警察局鑑定結果認
    「送鑑手槍1支（槍枝管制編號：0000000000號），認係改
    造手槍，由仿BERETTA廠84型半自動手槍製造之槍枝，換裝
    土造金屬槍管而成，擊發功能正常，可供擊發適用子彈，認
    具殺傷力；送鑑子彈15顆，認係非制式子彈，由金屬彈殼組
    合直徑8.9±0.5mm金屬彈頭而成，採樣5顆試射，可擊發，
    認均具殺傷力。」、「送鑑子彈10顆、彈殼5顆（前經試射
    所餘之彈殼），其中未試射子彈10顆，經試射，可擊發，認
    均具殺傷力。」有該局98年4月7日刑鑑字第0980042252號槍
    彈鑑定書1份、98年12月7日刑鑑字第0980168039號函附卷可
    按。又公訴意旨雖認並無積極事證證明被告本案所持有之具
    殺傷力改造槍、彈係與前案槍、彈同時購得，而認被告本案
    槍、彈係於96年2月間以後某日另行購入者云云，惟查，被
    告本案與前案所持有之槍枝均為仿BERETTA廠84型半自動手
    槍製造，換裝土造金屬槍管而成之具有殺傷力之改造手槍，
    則被告供稱該2枝改造手槍及子彈係同時購入乙節，實非無
    可能；且檢察官既未舉出具體事證加以證明本案槍、彈係被
    告另行購入者，本院乃依被告所供，認該2枝改造手槍及子
    彈係其於96年2月間同時購入者，而為有利於被告之認定。
    另被告雖係同時購入而無故持有本案槍、彈與前案槍、彈，
    惟按實質上一罪或裁判上一罪之一部事實業經判決確定者，
    對於構成一罪之其他部分，其確定判決既判力，亦及於全部
    犯罪事實，惟於最後審理事實法院宣示判決後，始行發生之
    事實，既非該法院所得審判，即為該案判決既判力所不及。
    且按未經許可，無故持有槍、彈罪，其持有之繼續，為行為
    之繼續，並非狀態之繼續，其完結須繼續至持有行為終了之
    時為止。被告乙○○係於前案判決宣示後，仍未經許可，無
    故持有本案具有殺傷力之改造手槍1枝（含彈匣1個，槍枝管
    制編號：0000000000號）、具殺傷力之非制式子彈15顆，迄
    98年3月4日上午9時45分始為警查獲，此部分未經許可，無
    故持有具殺傷力槍、彈之行為，應非前案判決既判力之所及
    ，而為另一持有行為，故本院仍應為實體判決。而綜上所述
    ，被告之自白核與事實相符，事證明確，其犯行洵堪認定。
二、核被告所為，係犯槍砲彈藥刀械管制條例第8第4項之未經許
    可持有可發射子彈具有殺傷力之改造手槍罪、同條例第12條
    第4項之未經許可持有子彈罪。被告以一持有行為，同時觸
    犯上開二罪名，為想像競合犯，應依刑法第55條前段之規定
    ，從一重之未經許可持有可發射子彈具有殺傷力之改造手槍
    罪處斷。至被告雖同時持有上開具殺傷力之非制式子彈15顆
    ，所侵害者為一個社會法益，仍為單純一罪，不生想像競合
    之問題。又檢察官移送併案審理部分與起訴部分，為事實相
    同之單一案件，原即為審判之客體，附此敘明。
三、原審予以論罪科刑，固非無見，惟按量刑固屬法院自由裁量
    之職權，然仍應受比例原則等法則之拘束，並非可恣意為之
    ，致礙及公平正義之維護，必須兼顧一般預防之普遍適應性
    與具體個案特別預防之妥當性，始稱相當。而刑法第59條之
    酌量減輕其刑，必須犯罪另有特殊之原因與環境等等，在客
    觀上足以引起一般同情，認為即予宣告法定最低度刑期仍嫌
    過重者，始有其適用（最高法院99年度台上字第334號、第
    489號判決意旨參照）。本件被告於前案被查獲後，並未將
    本案經查獲之槍彈一併繳交警方，卻仍繼續持有該槍彈，復
    於緩刑付保護管束期間，另將本案經查獲之槍彈攜往其臺中
    市○區○○街99號2樓之5租屋處藏放，心存僥倖，且未經許
    可無故持有具殺傷力之槍彈行為，原即對於社會治安構成嚴
    重之威脅，是其犯罪情節尚非輕微，其犯罪情狀亦無顯可憫
    恕之情形，自無適用刑法第59條酌量減輕其刑之餘地。原判
    決以被告之犯罪情狀顯可憫恕，而依刑法第59條規定酌量減
    輕其刑，尚有未洽。檢察官上訴意旨認原判決適用刑法第59
    條對被告酌量減輕其刑，顯有不當，請求撤銷原判決，其上
    訴為有理由，自應由本院將原判決予以撤銷改判。爰審酌被
    告犯罪之動機、目的、手段、其品行及智識程度、於前案判
    決後及緩刑付保護管束期間，猶不知警惕，復持有本案具殺
    傷力之槍彈，對社會治安及人民生命財產構成潛在之威脅，
    及其犯後坦承犯行，態度良好等一切情狀，量處如主文第2
    項所示之刑，並就罰金部分諭知易服勞役之折算標準。扣案
    之具有殺傷力之改造手槍1枝（含彈匣1個，槍枝管制編號：
    0000000000號），為違禁物，應依刑法第38條第1項第1款之
    規定宣告沒收。至上開具殺傷力之非制式子彈15顆，經送鑑
    定時試射擊發，雖留有彈殼15顆，惟均已失子彈之外形及功
    能，已不具有殺傷力，爰不予諭知沒收，併此敘明。
據上論斷，應依刑事訴訟法第369條第1項前段、第364條、第299
條第1項前段，槍砲彈藥刀械管制條例第8條第4項、第12條第4項
，刑法第11條前段、第55條前段、第42條第3項、第38條第1項第
1款，判決如主文。
本案經檢察官甲○○到庭執行職務。
中    華    民    國    99    年    2     月    25    日
            刑事第八庭  審判長法  官  羅  得  村
                              法  官  劉  榮  服
                              法  官  簡  源  希
以上正本證明與原本無異。
如不服本判決應於收受送達後十日內向本院提出上訴書狀，其未
敘述上訴之理由者，並得於提起上訴後十日內向本院補提理由書
（均須按他造當事人之人數附繕本）「切勿逕送上級法院」。
                              書記官  陳  俞  豪
中    華    民    國    99    年    2     月    25    日
附錄論罪科刑法條：
槍砲彈藥刀械管制條例第8條第4項
未經許可，持有、寄藏或意圖販賣而陳列第1項所列槍枝者，處
3年以上10年以下有期徒刑，併科新臺幣700萬元以下罰金。
槍砲彈藥刀械管制條例第12條第4項
未經許可，持有、寄藏或意圖販賣而陳列子彈者，處5年以下有
期徒刑，併科新臺幣300萬元以下罰金。

司法院資訊處製作；財團法人民間司法改革基金會備份。
